臺灣彰化地方法院刑事判決　　　　　　　　　　　　九十三年度易字第一二一三號
　　公　訴　人　臺灣彰化地方法院檢察署檢察官
　　被　　　告　甲○○
右列被告因業務侵占案件，經檢察官聲請簡易判決處刑（九十三年度偵緝字第五○七
號），本院員林簡易庭認有刑事訴訟法第四百五十一條之一第四項但書之情形，簽由
本院改依通常訴訟程序審理，於本院準備程序中，被告就被訴事實為有罪之陳述，經
本院合議庭裁定改依簡式審判程序審理，並判決如左：
    主  文
甲○○連續意圖為自己不法之所有，而侵占對於業務上所持有之物，累犯，處有期徒
刑拾月。
    事  實
一、甲○○前因違反著作權法案件，經臺灣高等法院臺中分院於民國八十五年十月九
    日，以八十五年度上訴字第一五九九號判處有期徒刑八月，並經最高法院於八十
    五年十二月三十一日，以八十五年度台上字第六二七六號判決上訴駁回而告確定
    ，嗣於八十七年十一月二十九日執行完畢出監。其自八十八年十一月九日起，迄
    八十九年九月某日止，在址設雲林縣西螺鎮門牌號碼不詳之美華影視股份有限公
    司（嗣變更登記為美華影音科技股份有限公司，下簡稱美華公司）雲林分公司擔
    任業務員，負責推廣、銷售及收取美華公司客戶向美華公司租用點唱機應繳之月
    租費、服務費、加盟金及押金等帳款之業務，為從事業務之人。詎其因投資股票
    失敗，缺款花用，竟意圖為自己不法之所有，基於侵占之概括犯意，利用職務上
    收取帳款之機會，自八十八年十二月某日起，迄八十九年九月（起訴書誤載為十
    月）某日止，在美華公司客戶營業處，向附表所示之二十五家客戶收取附表所示
    之帳款後（客戶或以現金或以支票支付），未按時於每月五日將現金及支票繳交
    美華公司入帳，反變易持有為所有之意，在上址，連續將其業務上所持有之現金
    及支票予以侵占入己，計侵占客戶繳交之現金及支票面額總計新台幣（下同）一
    百零三萬四千二百元（客戶名稱及侵占金額詳如附表所示），並將該款項用以購
    買股票及清償個人債務而花用殆盡。嗣於八十九年十月，美華公司清查帳目後，
    始查知上情。
二、案經美華公司訴由臺灣彰化地方法院檢察署檢察官聲請簡易判決處刑，本院員林
    簡易庭認不得逕依簡易判決處刑，簽由本院改依通常訴訟程序審理。
    理  由
一、按檢察官聲請以簡易判決處刑之案件，經法院認有第四百五十一條之一第四項但
    書之情形者，應適用通常程序審判之；另按除被告所犯為死刑、無期徒刑、最輕
    本刑為三年以上有期徒刑之罪或高等法院管轄第一審案件者外，於前條第一項程
    序進行中，被告先就被訴事實為有罪之陳述時，審判長得告知被告簡式審判程序
    之旨，並聽取當事人、代理人、辯護人及輔佐人之意見後，裁定進行簡式審判程
    序；除簡式審判程序及簡易程序案件外，第一審應行合議審判，刑事訴訟法第四
    百五十二條、第二百七十三條之一第一項、第二百八十四條之一分別定有明文。
    本件原經檢察官向本院聲請簡易判決處刑，經本院員林簡易庭認有刑事訴訟法第
    四百五十一條之一第四項但書之情形，而簽由本院改依通常訴訟程序審理。又本
    件被告甲○○所涉係死刑、無期徒刑、最輕本刑為三年以上有期徒刑之罪或高等
    法院管轄第一審案件以外之罪，並於本院行準備程序時就被訴事實為有罪之陳述
    ，本院合議庭依前揭規定，經評議結果，裁定改由一名法官獨任行簡式審判程序
    ，先予敘明。
二、右揭犯罪事實，業據被告於偵訊及本院審理中坦承不諱，核與告訴人美華公司於
    偵訊中指述及告訴人代理人蘇惠君以證人身分於本院審理時證述被告如何侵占之
    情節相符，並有被告親自書寫之自白書、告訴人提出之人事（員工）資料卡、存
    證信函、美華公司客戶簽署之帳款交付切結書等存卷可資佐證。綜上，本件事證
    明確，被告犯行，洵堪認定，應依法論科。
三、查被告在告訴人雲林分公司擔任業務員，負責推廣、銷售及收取告訴人客戶向告
    訴人租用點唱機應繳之押金、租金及加盟金等帳款之業務，為從事業務之人，其
    將業務上收取持有屬告訴人所有之現金及支票侵占入己，核其所為，係犯刑法第
    三百三十六條第二項之業務侵占罪。其先後多次業務侵占之犯行，時間緊接，所
    犯又係構成要件相同之罪名，顯係基於概括之犯意反覆為之，為連續犯，應依刑
    法第五十六條之規定以一罪論，並加重其刑。第查，被告前因違反著作權法案件
    ，經臺灣高等法院臺中分院於八十五年十月九日，以八十五年度上訴字第一五九
    九號判處有期徒刑八月，並經最高法院於八十五年十二月三十一日，以八十五年
    度台上字第六二七六號判決上訴駁回而告確定，嗣於八十七年十一月二十九日執
    行完畢出監，有臺灣高等法院被告全國前案紀錄表乙紙在卷可按，其於受有期徒
    刑執行完畢後，五年以內再犯有期徒刑以上刑之本罪，為累犯，應依刑法第四十
    七條之規定加重其刑，並遞加之。爰審酌被告侵占之金額高達一百零三萬四千二
    百元，惟犯後坦承犯行，態度良好，且已與告訴人達成和解，有刑事陳報狀乙紙
    附卷可稽，兼衡被告侵占之次數、併其犯罪動機、目的、手段、智識程度等一切
    情狀，量處如主文所示之刑。
據上論斷，應依刑事訴訟法第四百五十二條、第二百七十三條之一第一項、第二百九
十九條第一項前段，刑法第五十六條、第三百三十六條第二項、第四十七條，罰金罰
鍰提高標準條例第一條前段，判決如主文。
本案經檢察官李毓珮到庭執行職務。
中　　　華　　　民　　　國　　　九十三　　年　　十二　  　月　　三十　　日
                                臺灣彰化地方法院刑事第三庭
                                    法　　　官  游  秀  雯
右正本證明與原本無異。
如不服本判決，應於判決送達後十日內，向本院提出上訴狀（須附繕本）。
                                    法院書記官
中　　　華　　　民　　　國　　　八十　　　　年　　　　　　月　　　　　　日
附錄本案論罪科刑法條全文
刑法第三百三十六條
對於公務上或因公益所持有之物，犯前條第一項之罪者，處一年以上七年以下有期徒
刑，得併科五千元以下罰金。
對於業務上所持有之物，犯前條第一項之罪者，處六月以上五年以下有期徒刑，得併
科三千元以下罰金。
前二項之未遂犯罰之。
